【裁判字號】    98,訴,32
【裁判日期】    980904
【裁判案由】    清償借款
【裁判全文】
臺灣澎湖地方法院民事判決                98年度訴字第32號
原      告  臺灣銀行股份有限公司
法定代理人  蔡富吉
訴訟代理人  乙○○
複  代理人  甲○○
被      告  丙○○
上列當事人間請求清償借款事件，本院於民國98年8月21日言詞
辯論終結，判決如下：
    主      文
被告應給付原告新臺幣壹佰肆拾柒萬參仟肆佰肆拾壹元，及自民
國97年10月26日起至民國98年5月24日止，按週年利率4.05％計
算之利息，及自民國98年5月25日起至清償日止，按週年利率
5.05％計算之利息，並自民國97年11月26日起至清償日止，其逾
期在六個月以內者，按上開利率10％，逾期超過六個月以上者，
就超過部分，按上開利率20%計算之違約金。
訴訟費用新臺幣壹萬伍仟陸佰伍拾貳元由被告負擔。
    事實及理由
一、本件原告之法定代理人原為丁○○，於本院繫屬中之民國
    98年7月23日變更為蔡富吉，其依民事訴訟法第175條第1項
    規定聲明承受訴訟，經核尚無不合，先予敘明。
二、原告起訴主張：訴外人即借款人呂保真於93年8月26日邀同
    被告丙○○為連帶保證人，向原告借款新臺幣（下同）150
    萬元，約定借款期間自93年8月26日起至105年8月26日止，
    借款期限共12年，另於借用後前4年為寬限期，寬限期內按
    月付息，第5年起分96期，按月攤還本息，約定利息則按週
    年利率2.925％機動計算，並約定有遲延還款違約金計算方
    式，以及借款人對原告所負任何一宗債務不依約清償或攤還
    本金時，無須事先催告，得視為全部到期，有借據為證。詎
    借款人僅繳交本息至97年10月26日，後屢經原告催討均未獲
    置理，就所剩餘之借款部分應視為全部到期，故計尚積欠本
    金147萬3,441元及自97年10月26日起算之利息、遲延利息、
    違約金，被告既為該借款之連帶保證人，自應負償還責任。
    原告爰依消費借貸及連帶保證之法律關係，求為如主文第1
    項所示之判決。
三、被告則以：對於原告主張之事實及請求之金額不爭執，惟被
    告與借款人呂保真僅係朋友關係，基於道義而擔任連帶保證
    人，呂保真名下有店面及土地，原告應先向呂保真求償，不
    應向被告求償等語，並聲明：請求駁回原告之訴。
四、原告主張上開事實，業據提出放款借據、小額貸款全部查詢
    、臺灣銀行澎湖分行催收款項帳等影本為證，復為被告所不
    爭執，堪信為實。
五、按稱消費借貸者，謂當事人一方移轉金錢或其他代替物之所
    有權於他方，而約定他方以種類、品質、數量相同之物返還
    之契約；借用人應於約定期限內，返還與借用物種類、品質
    、數量相同之物；遲延之債務，以支付金錢為標的者，債權
    人得請求依法定利率計算之遲延利息。但約定利率較高者，
    仍從其約定利率；當事人得約定債務人於債務不履行時，應
    支付違約金，民法第474條第1項、第478條前段、第233條第
    1項、第250條第1項分別定有明文。次按稱保證者，謂當事
    人約定，一方於他方之債務人不履行債務時，由其代負履行
    責任之契約。保證債務，除契約另有訂定外，包含主債務之
    利息、違約金、損害賠償及其他從屬於主債務之負擔，亦為
    同法第739條及第740條所明定。又保證債務之所謂連帶，係
    指保證人與主債務人負同一之債，對於債權人各負全部給付
    之責任，此就民法第272條第1項規定連帶債務之文義參照觀
    之甚明。故連帶保證與普通保證不同，縱使無民法第746條
    所揭示之情形，亦不得主張同法第745條關於先訴抗辯權之
    權利（最高法院45年台上字第1426號判例意旨參照）。從而
    ，原告依消費借貸及連帶保證之法律關係請求被告給付如主
    文第1項所示之金額、利息及違約金，為有理由，應予准許
    。
六、據上論結，本件原告之訴為有理由，依民事訴訟法第78條，
    判決如主文。
中    華    民    國    98    年    9     月     4    日
                        民事庭  法  官  李宛玲
以上正本係照原本作成。
如對本判決上訴，須於判決送達之翌日起20日內，向本院提出上
訴狀（須附繕本）並繳納上訴費用。
中    華    民    國    98    年    9     月     4    日
                                書記官  莊茹茵


司法院資訊處製作；財團法人民間司法改革基金會備份。
